臺灣高等法院刑事裁定
110年度抗字第713號
抗  告  人
即  受刑人  張智傑





上列抗告人即受刑人因聲請定其應執行刑案件，不服臺灣桃園地
方法院中華民國110年2月19日裁定（110年度聲字第595號），提
起抗告，本院裁定如下：
    主  文
抗告駁回。
    理  由
一、原裁定意旨略以：抗告人即受刑人張智傑前因施用及持有毒
    品等案件，先後經臺灣新竹地方法院、臺灣桃園地方法院判
    處如附表所示之刑，且均確定在案，有各該裁定、判決及本
    院被告前案紀錄表在卷可憑。又如附表編號1所示之罪，其
    判決確定日期為民國108年11月16日，而如附表編號2至6所
    示各罪，其等犯罪日期均在上開判決確定日期之前，且受刑
    人所犯如附表編號1、2、4至6部分所示宣告刑得易科罰金，
    而如附表編號3部分所示宣告刑則不得易科罰金，依修正後
    刑法第50條第1項但書第1款之規定，固不得併合處罰，惟本
    件係檢察官依受刑人請求聲請定其應執行之刑，此有受刑人
    是否聲請定應執行刑調查表影本附卷可考，原審法院審核聲
    請人所附相關卷證，是認聲請人之聲請洵屬正當，復說明法
    院就附表所示之罪再定應執行刑時，應受上開裁判前曾定應
    執行刑內部界限之拘束，並斟酌受刑人犯罪之情節及行為次
    數，對於受刑人所犯數罪為整體非難評價，爰依刑法第53條
    、第51條第5款及第50條第2項之規定，定其應執行有期徒刑
    1年4月等語。
二、抗告意旨略以：毒品成癮者應視為「病人」、「被害者」不
    能只是單以定罪和處罰排斥的方式對待，且毒品成癮者所犯
    之案件，是以戕害自身健康為主，對他人法益未產生實質的
    侵害，在數罪併罰上所定應執行之刑期，均只酌減幾個月而
    已，反而比其他罪刑所定之應執行刑更重，足見數罪併罰之
    恩典已嚴重失衡，且有違公平比例原則。臺灣高等法院99年
    度抗字第229號裁定就連續吸食毒品罪更定應執行54月，較
    臺灣新北地方法院原裁定76月之刑期，寬減22月；臺灣新竹
    地方法院98年度聲字第2535號裁定就施用毒品罪數罪併罰，
    刑期總和42月，裁定應執行有期徒刑22月，受刑人所犯各罪
    刑期總和與法院所定之應執行刑均差距甚多，可供參酌。懇
    請給予抗告人自新悔過的機會，給予從新從輕最有利於抗告
    人的裁定，以挽救破碎的家庭，避免衍生社會問題，絕不再
    犯等語。
三、按法律上屬於自由裁量之事項，並非概無法律性之拘束。法
    院就自由裁量權之行使，除不得逾越法律所規定範圍之外部
    性界限外，尚應受比例原則、公平正義原則之規範，謹守法
    律秩序之理念，體察法律之規範目的，使其結果實質正當，
    合於裁量之內部性界限，俾與立法本旨相契合。刑法第51條
    第5款規定數罪併罰，宣告多數有期徒刑者，應於各刑中之
    最長期以上，各刑合併之刑期以下，定其應執行之刑期，但
    不得逾30年。其就數罪併罰，固非採併科主義，而係採限制
    加重主義，就俱發各罪中，以最重之宣告刑為基礎，由法院
    參酌他罪之宣告刑，裁量加重定之，且不得逾法定之30年最
    高限制，此即外部性界限。然上揭定其應執行刑，既屬刑法
    賦予法院自由裁量之事項，其應受內部性界限之拘束，要屬
    當然。而刑法修正將連續犯、常業犯規定悉予刪除，考其立
    法目的，係基於刑罰公平原則考量，杜絕僥倖犯罪心理，並
    避免鼓勵犯罪之誤解，乃改採一行為一罪一罰。是定其刑期
    時，除仍應就各別刑罰規範之目的、輕重罪間體系之平衡、
    整體犯罪非難評價、各行為彼此間之偶發性、與被告前科之
    關聯性、各行為所侵害法益之專屬性或同一性、數罪對法益
    侵害之加重效應、罪數所反映之被告人格特性與犯罪傾向等
    ，為綜合判斷外，尤須參酌上開實現刑罰公平性，以杜絕僥
    倖、減少犯罪之立法意旨，為妥適之裁量（最高法院100年
    度台上字第5342號判決意旨參照）。
四、查抗告人因犯如附表所示違反毒品危害防制條例等案件，先
    後經法院判處如附表所示之有期徒刑，且均分別確定在案，
    有各該判決書及本院被告前案紀錄表在卷可按，從而原審認
    本件聲請為正當，於各該刑期及曾定應執行刑總和之限制下
    ，定其應執行之刑為有期徒刑1年4月，並未逾越刑法第51條
    第5項所定之外部界限，亦未逾越自由裁量之內部界限，且
    有再給予折扣，當屬法院於個案中之職權行使，要與公平正
    義原則、比例原則均屬無違，並無違法或不當之處。抗告人
    雖執前詞抗告，惟按數罪併罰之定應執行刑，係出於刑罰經
    濟與責罰相當之考量，並非在於給予受刑人不當利益，本案
    受刑人如附表所示各罪原刑期總和為有期徒刑1年11月，原
    裁定所定之應執行刑僅為有期徒刑1年4月，已寬減達7月之
    多，不到原刑期總和之7成，顯已考量抗告人所犯數罪屬相
    同類型之施用毒品犯罪，且具病態性犯人特質，手段、動機
    及目的相類，責任非難重複性高，整體評價其應受矯治之程
    度後予以大幅扣減；又個案情節不同，抗告人所舉他案，尚
    難比附援引，亦無拘束其他法院裁量權自由行使之效力，抗
    告人據此請求本院更定應執行刑，自非可採。綜上，原裁定
    並無違誤或不當之處，抗告人徒憑己意，任執與原裁定無關
    之他案為據，指摘原裁定不當，請求重新從輕定其應執行刑
    而提起抗告，其抗告為無理由，應予駁回。
據上論斷，應依刑事訴訟法第412條，裁定如主文。
中　　華　　民　　國　　110 　年　　5 　　月　　10　　日
                  刑事第二十庭  審判長法　官　王復生
                                      法　官　蕭世昌
                                      法　官　張紹省
以上正本證明與原本無異。
如不服本裁定，應於收受送達後五日內向本院提出抗告狀。
                                      書記官  宗志強
中　　華　　民　　國　　110 　年　　5 　　月　　10　　日
附表：
編號  1 2 3 罪名  毒品危害防制條例 毒品危害防制條例 毒品危害防制條例 宣告刑  有期徒刑3月 有期徒刑3月 有期徒刑8月 犯罪日期  108年3月15日 108年7月30日 108年5月18日至20日 偵查(自訴)機關年度案號  桃園地檢108年度毒偵字第1677號 新竹地檢108年度毒偵字第1370號 桃園地檢108年度毒偵字第3248號等 最  後 事實審 法    院 桃園地院 新竹地院 桃園地院  案    號 108年度桃簡字第1825號 108年度竹簡字第1200號 109年度審訴字第596號  判決日期 108年8月26日 109年2月11日 109年5月29日 確  定 判  決 法    院 桃園地院 新竹地院 桃園地院  案    號 108年度桃簡字第1825號 108年度竹簡字第1200號 109年度審訴字第596號  判決 確定日期 108年11月16日 109年3月8日 109年9月2日 （撤回上訴） 是否為得易科罰金之案件  是 是 否 備           註  桃園地檢108年度執字第17394號 新竹地檢109年度執字第1732號 桃園地檢109年度執字第16307號   編號1、2經新竹地院109年度聲字第601號裁定應執行有期徒刑4月   

編號  4 5 6 罪名  毒品危害防制條例 毒品危害防制條例 毒品危害防制條例 宣告刑  有期徒刑3月 有期徒刑3月 有期徒刑3月 犯罪日期  108年5月20日 108年7月20日 108年9月16日 偵查(自訴)機關年度案號  桃園地檢108年度毒偵字第3248號等   最  後 事實審 法    院 桃園地院 桃園地院 桃園地院  案    號 109年度審訴字第596號 109年度審訴字第596號 109年度審訴字第596號  判決日期 109年5月29日 109年5月29日 109年5月29日 確  定 判  決 法    院 桃園地院 桃園地院 桃園地院  案    號 109年度審訴字第596號 109年度審訴字第596號 109年度審訴字第596號  判決 確定日期 109年9月2日 （撤回上訴） 109年9月2日 （撤回上訴） 109年9月2日 （撤回上訴） 是否為得易科罰金之案件  是 是 是 備           註  桃園地檢109年度執字第16308號 編號4至6應執行有期徒刑7月 桃園地檢109年度執字第16308號 編號4至6應執行有期徒刑7月 桃園地檢109年度執字第16308號 編號4至6刑7月